臺灣臺中地方法院刑事判決
110年度訴字第666號
公  訴  人  臺灣臺中地方檢察署檢察官
被      告  張秀珠



選任辯護人  王世勳律師
上列被告因傷害案件，經檢察官提起公訴（109年度偵字第36569
號），本院判決如下：
    主    文
張秀珠無罪。
    理  由
一、公訴意旨略以：被告張秀珠與告訴人劉玫宜為居住在臺中市
    ○區○○路000號、304號（下稱大智路302號、304號）之鄰居
    ，雙方因界址、施工等問題長期不睦而生爭執糾紛，並有數
    起民刑事訴訟；詎被告分別於㈠民國109年3月28日17時7分許
    ，自其臺中市○區○○路000號居所窗戶潑灑穢水時，本應注意
    避免朝有人方向潑灑或使用其他防護措施，避免危害他人之
    生命、身體、自由或財產安全，而依當時之情形，並無不能
    注意之情事，竟疏未注意及此，朝告訴人方向直接潑灑大量
    穢水，造成該處地面濕滑，且因告訴人心生緊張欲逃離現場
    之際，不慎滑倒在地，致告訴人因而受有右側手部擦傷之初
    期照護、右側手肘擦傷之初期照護、未明示之跌倒之初期照
    護、右側肩膀挫傷之初期照護及右側手部挫傷之初期照護等
    傷害。㈡被告另基於傷害之犯意，於109年4月19日16時48分
    許，自其上址居所後門，朝告訴人方向潑灑大量滾燙熱水，
    致告訴人閃避不及，因而受有左前臂、雙側大腿燙傷及雙膝
    挫傷等傷害。因認被告就上開㈠㈡所為分別係犯刑法第284條
    前段過失傷害、同法第277條第1項之傷害罪嫌等語。
二、按犯罪事實應依證據認定之，無證據不得認定犯罪事實；不
    能證明被告犯罪者，應諭知無罪之判決，刑事訴訟法第154
    條第2項、第301條第1項分別定有明文。再按事實之認定，
    應憑證據，如未能發現相當證據，或證據不足以證明，自不
    能以推測或擬制之方法，以為裁判基礎；又認定犯罪事實所
    憑之證據，雖不以直接證據為限，間接證據亦包括在內，然
    而無論直接或間接證據，其為訴訟上之證明，須於通常一般
    之人均不致有所懷疑，而得確信其為真實之程度者，始得據
    為有罪之認定；再認定不利於被告之事實，須依積極證據，
    苟積極證據不足為不利於被告事實之認定時，即應為有利於
    被告之認定，更不必有何有利之證據（最高法院40年台上字
    第86號、76年台上字第4986號、30年上字第816號判例意旨
    參照）。復按檢察官對於起訴之犯罪事實，應負提出證據及
    說服之實質舉證責任。倘其所提出之證據，不足為被告有罪
    之積極證明，或其指出證明之方法，無法說服法院以形成被
    告有罪之心證者，應貫徹無罪推定原則，刑事妥速審判法第
    6條定有明文。
三、公訴意旨認被告涉有前揭犯行，無非係以被告張秀珠於警詢
    及偵查中之供述、告訴人劉玫宜於警詢及偵查中之指訴、員
    警職務報告、指認犯罪嫌疑人紀錄表、受理刑事案件報案三
    聯單、受理各類案件紀錄表、110報案紀錄單、告訴人劉玫
    宜提出之手機現場蒐證錄影光碟、截圖照片及現場照片、臺
    灣臺中地方檢察署110年1月28日、110年3月4日當庭會同勘
    驗播放告訴人手機現場蒐證錄影光碟之詢問筆錄、衛生福利
    部臺中醫院109年3月28日診斷證明書、台新醫院109年4月19
    日診斷證明書為其論述之主要依據。
四、訊據被告堅詞否認有何過失傷害及傷害犯行，辯稱略以：10
    9年3月28日那天是我裝冷氣，那個冷氣有很多的灰塵很髒，
    我用水沖窗戶，我就是沖我的窗戶而已，我不知道發生什麼
    事；109年4月19日因為我廚房後面水溝不通有很多蚊子，我
    用熱水沖一沖，對方用鐵片鎖住我後門我什麼都看不到等語
    ；被告之辯護人則為其辯稱略以：109年3月28日部分，告訴
    人一開始在1月說是滑倒，後來在警詢筆錄說是跌倒，檢詢
    筆錄又稱是滑倒，滑倒跟跌倒在一般人的認知中是不同的概
    念，我們認為說告訴人的指述前後不一有重大瑕疵，而且現
    場系爭防火巷道的路面是混泥土的路面非常狹窄，很難想像
    說擠在那麼狹窄的巷弄裡面竟然會滑倒或跌倒，就算真的有
    滑倒的話，我們認為說在事發當時，告訴人明知被告正在倒
    水，路面比較潮濕，如果慢慢小心的話，其實這些傷害可以
    避免發生；109年4月19日部分，告訴人一開始在偵查庭稱「
    被告張秀珠從我家後門連續多次潑灑熱水攻擊我，停止潑水
    後，我馬上跑到被告張秀珠面前拍她正面照片」，如果說告
    訴人當時所述為真，告訴人當時應為了避免自己繼續受到傷
    害，應該是下意識趕快離開現場，很難想像告訴人在事發當
    時還能多次、分段用手機來拍錄被告現場潑灑熱水的情形，
    而且最後還跑到被告面前來拍這個正面的照片，而且受傷的
    部位也不可能只有左前臂還有雙側的大腿，證人黃柏華證稱
    現場告訴人是講說被告是從窗戶潑水，而非告訴人所稱是從
    後門潑水，而且在上次準備程序勘驗現場光碟之後，告訴人
    又改口說「被潑到後我趕快往前跑，被告張秀珠也跑到前面
    潑，後來我又往後面退，那被告張秀珠繼續往外潑」，告訴
    人的指述很明顯是前後矛盾，與卷證資料不合，更何況現場
    空間非常狹窄，不可能像告訴人所說還在那邊跑來跑去，最
    後還跑到被告面前來拍攝正面的照片，告訴人其實是不滿被
    告長期使用系爭的防火巷道而提起本案的告訴等語。經查：
（一）按告訴人之告訴，係以使被告受刑事訴追為目的，是其陳
      述是否與事實相符，仍應調查其他證據以資審認；又被害
      人之為證人，與通常一般第三人之為證人不侔。被害人就
      被害經過所為之陳述，其目的在於使被告受刑事訴追處罰
      ，與被告處於絕對相反之立場，其陳述或不免渲染、誇大
      。是被害人縱立於證人地位具結而為指證、陳述，其供述
      證據之證明力仍較與被告無利害關係之一般證人之陳述為
      薄弱。從而，被害人就被害經過之陳述，除須無瑕疵可指
      ，且須就其他方面調查又與事實相符，亦即仍應調查其他
      補強證據以擔保其指證、陳述確有相當之真實性，而為通
      常一般人均不致有所懷疑者，始得採為論罪科刑之依據，
      非謂被害人已踐行人證之調查程序，即得恝置其他補強證
      據不論，逕以其指證、陳述作為有罪判決之唯一證據（最
      高法院52年台上字第1300號判例意旨、95年度台上字第60
      17號判決意旨參照）。證人即告訴人劉玫宜於警詢、偵查
      中證稱略以：109年3月28日我請建築公司的人員到現場查
      看並且要拍照繪製施工圖，被告於當日約17時7分在大智
      路302號他家的窗戶朝我潑穢水，我當時就站在我家大智
      路304號的私人土地上，我因此而跌倒在地上造成身體傷
      害，他還繼續潑出不明的穢水，造成我刺痛難忍，我有用
      手機錄下被告朝我潑穢水造成我跌倒受傷的犯案過程，10
      9年3月28日錄影光碟共有3段，均為我當日蒐證之光碟，
      第一段是17時4分，被告開始朝我潑穢水，造成我眼睛睁
      不開、心生畏懼，第二段是17時7分被告朝我潑穢水造成
      我跌倒受傷，第三段是17時8分被告潑穢水造成地面污染
      ，因為被告向我潑整桶的水，我因為心裡很緊張想要逃走
      ，且她向我所潑水造成地面濕滑，所以我滑倒受傷，於當
      天20時42分到臺中醫院就醫，醫師珍斷我右側手部擦傷、
      右側手肘擦傷、右側肩膀挫傷、右側手部挫傷，我有醫師
      開立的診斷證明書及傷勢照片。109年4月19日16時48分我
      在大智路302號被告住家和大智路304號我家牆中間的我家
      私人土地上，遭被告以滾燙熱水潑向我，導致我燙傷並跌
      倒，我只有看到被告一人，她徒手拿橘黃色塑膠水桶裝有
      沸水潑向我，案發地點影片中右牆為302號，當時被告站
      在她家後門門口朝我潑熱水，我站的位置是我家後門附近
      朝向她們家後門方向拍攝，當時我距離被告大約三步遠，
      第一次我被潑到時我在看我們家外牆圍籬，當時她趁我不
      備時攻擊我，影片中拍攝我已經被潑跌倒後她仍然持續攻
      擊我，我才錄影存證，蒐證錄影光碟109年4月19日共有4
      段，均為我109年4月19日蒐證之光碟，第1段畫面約6秒、
      第2段時間約7秒、第3段時間約8秒、第4段時間約5秒，畫
      面中均只見有人潑滚燙的熱水，但並未拍到該潑灑之人畫
      面，但被告停止潑水後，我馬上跑到她前面拍她正面照片
      ，我確認潑灑我熱水的是被告，當時只有我跟被告在場，
      被告把後門跟窗戶關上後就進入屋内，後來我有到台新醫
      院驗傷等語（見偵卷第27頁至第36頁、第141頁至第143頁
      ）。則依上開說明，告訴人之指述是否可信仍應調查其他
      證據，以資審認其真實性。 
（二）本院依聲請勘驗告訴人提出之109年3月28日及109年4月19
      日行動電話錄影檔案光碟，勘驗結果：①檔名「00000000_
      170442-劉玫宜錄影第一段.mp4」檔案（影片全長8秒），
      播放程式時間00:00:03，有人自鐵窗內持紅色水桶向窗外
      傾倒液體；②檔名「00000000_170442-劉玫宜錄影第二段.
      mp4」檔案（影片全長7秒），00:00:01至00:00:03，被告
      自鐵窗內持紅色水桶向窗外傾倒液體；③檔名「00000000_
      170442-劉玫宜錄影第三段.mp4」檔案（影片全長3秒），
      00:00:00至00:00:03，被告傾倒液體後，地面濕滑情形；
      ④檔名「VID_00000000_161902.mp4」檔案（影片全長6秒
      ），00:00:01，有人持黃色水桶，傾倒帶有蒸汽之液體；
      ⑤檔名「VID_00000000_161952.mp4」檔案（影片全長8秒
      ），00:00:01，有人持黃色水桶，傾倒帶有蒸汽之液體；
      ⑥檔名「VID_00000000_162327.mp4」檔案（影片全長9秒
      ），00:00:01，有人持橘色水桶，傾倒帶有蒸汽之液體；
      ⑦檔名「VID_00000000_162713.mp4」檔案（影片全長5秒
      ），00:00:01，有人傾倒帶有蒸汽之液體，有本院勘驗筆
      錄及勘驗報告所附擷取照片在卷可稽（見本院卷第126頁
      至第127頁、第131頁至第138頁），依上開勘驗筆錄及擷
      取照片所示，僅足認定被告於109年3月28日有自鐵窗內持
      水桶向窗外倒水及109年4月19日有持水桶傾倒熱水之行為
      ，然依①109年3月28日照片編號1至5顯示告訴人109年3月2
      8日錄影第一、二段時間分別為8秒及7秒，時間並非短暫
      ，期間告訴人均鎮靜蒐證並無慌亂情形，且雙方亦無任何
      對話，難認告訴人有何緊張而需要逃離之情；②109年4月1
      9日照片編號1至3顯示，告訴人手持行動電話錄影的位置
      ，距離被告傾倒熱水之處至少尚有2公尺以上之距離，被
      告顯非針對告訴人潑灑，是無從以上開照片作為被告有朝
      告訴人潑灑熱水之證明。
（三）員警證述部分：
　　1.證人即臺中市政府警察局第三分局員警林典佑於本院審理
      時證稱略以：偵卷第111頁第三分局立德派出所報案紀錄
      單是110的派案單，由到場處理員警口述現場的實際狀況
      給值班同仁，值班同仁再回報給勤務中心，報案單會出現
      我的名字是因為我值班，我當時沒有去現場，是員警黃柏
      華去現場處理，我把員警黃柏華處理的情形繕打，報案紀
      錄單最後倒數第4行紀載「2020/04/19 16:51:37-林典佑
      到達」，是指當時到達現場的是員警黃柏華1人，由我值
      班記載他到達的時間，倒數第5行記載「派遣3559」，355
      9就是員警黃柏華的代號。員警黃柏華於109年4月19日跟
      我回報內容就如同這個報案紀錄單倒數第3行到第2行記載
      「報案人表示如上述案情。經詢問有無受傷，報案人表示
      要待驗傷經詢問律師後再決定處理方向」。員警黃柏華於
      109年4月19日到現場處理之後，並沒有告訴我報案人劉玫
      宜頭部、身體或是四肢有受傷的情形。我於109年1月有到
      大智路304號的現場處理過報案人劉玫宜報案，我到現場
      之後，由劉玫宜陪同至她家的側門去查看，那時候應該是
      他們那個防火巷有一個工程，她那時候是跟我講她跟鄰居
      之間有針對這樣的一個狀況，可能有拆卸東西還是有越界
      的問題，當下兩邊我都有接觸到，我都有詢問，我現場處
      理的時候，沒有發現被告有侮辱或傷害告訴人的行為，所
      以我記載的情形就是已排解糾紛做結案。劉玫宜在6月有
      提出錄影光碟對被告做提告傷害罪跟公然侮辱罪，但並不
      是我109年1月當時的影像，應該是她們中間生活不知道哪
      一天錄起來的影像。我在109年1月到現場處理的時候，大
      智路302號跟304號中間的防火巷並非供行人通行的巷弄或
      者是道路，該巷弄當時已經搭起鷹架之類的東西，我1個
      男生我進不去，但是可以看到裡面的狀況，劉玫宜用鑽的
      進去，當時上開防火巷已經有如偵卷第105頁至第107頁照
      片所示用木板隔起來及搭鐵架的情形等語（見本院卷第24
      0頁至第248頁）。
　  2.證人即臺中市政府警察局第三分局員警黃柏華於本院審理
      時證稱略以：我在109年4月19日下午4點多將近5點時，因
      為劉玫宜的報案到大智路304號現場處理，劉玫宜報案說
      她在304號跟302號房屋間的通道被隔壁302號一男一女的
      鄰居從窗戶潑熱水跟廢水，請警方到場協助拍照存證，今
      日提出之照片8張是我到場時所拍攝，根據當日拍攝之照
      片顯示告訴人是穿白色長袖跟桃紅色長褲，當時告訴人的
      頭髮跟褲子有濕，就如同上開照片顯示，沒有看到告訴人
      身體哪個部位有受到傷害，也沒有印象她有說哪邊有受傷
      ，當時告訴人稱不知道自己有沒有受傷，所以我請她去驗
      傷。當時我是從告訴人的304號進去現場看她說的類似消
      防通道的地方，裡面有一些施工的東西，沒有進去到302
      號，也沒有看到302號有什麼人，當時現場只有告訴人1人
      ，被告不在場，302號房門應該是關著。我到達大智路304
      號處理告訴人報案時，304號跟302號間的防火巷就如同今
      日庭呈照片所示有以隔板隔起來，防火巷內有一些鐵架、
      輕鋼架，當時304號門牌這裡的大門口應該是有擋起來，
      所以我是從304號告訴人屋裡的門進去302號及304號間通
      道，今日庭呈照片編號1是從大智路304號的正門所拍攝的
      情形，編號2、3、4都是從告訴人家的後門去拍防火巷裡
      面，大智路304號的正門雜物蠻多的不好進去防火巷，我
      是從304號的後門進入防火巷，巷內寬度就是我1個人身材
      的寬，不是很寬，僅可以容納1個人，大智路304號跟302
      號間不是供行人通行的道路或巷弄，就是單純房屋跟房屋
      間的小通道，裡面有1個排水溝。我在立德派出所任職2年
      多，除了本件外，109年5月2號也因告訴人報案處理過，
      告訴人是說被鄰居辱罵，然後鄰居在土地的水溝有潑不明
      的液體，這次我是請她去找環保局處理等語（見本院卷第
      249頁至第259頁）。
　  3.依證人黃柏華證述足認其於109年4月19日前往大智路304
      號處理時，告訴人表示係鄰居2人從窗戶對其潑灑熱水及
      廢水，與告訴人於警詢、偵查中指證係被告1人於大智路3
      02號後門朝其潑灑熱水乙情不符；又證人黃柏華到場處理
      時有依告訴人請求協助拍照存證，有員警黃柏華當庭提出
      之照片附卷可證（見本院卷第273頁），然並未看到告訴
      人身上有何傷勢，告訴人當時亦表示不知自己有無受傷，
      而依告訴人提出之診斷證明書記載其受有左前臂、雙側大
      腿燙傷等傷害，衡情如告訴人遭滾燙熱水潑灑，身上會立
      即出現刺痛感且有可能產生水泡，然其於員警到場時並未
      告知其有受傷，亦未出示受傷之左前臂供警拍照存證，顯
      悖於常情，是告訴人之指述顯有可疑。且依證人林典佑、
      黃柏華證述及證人黃柏華當庭提出302號至304號間巷道之
      拍攝照片（見本院卷第275頁）觀之，上開巷道內僅容1人
      通行，且有一條排水溝，巷道入口有以隔板隔起來，內有
      一些鐵架、輕鋼架，顯非供人通行之道路，無從期待被告
      預期有人在上開巷道拍照攝影，是被告辯稱其109年4月19
      日因水溝不通而潑灑熱水驅除蚊蟲，並未看到告訴人，亦
      未對其潑灑熱水，尚難認無據。
（四）至告訴人所提出之衛生福利部臺中醫院診斷證明書、台新
      醫院診斷證明書及傷勢照片，固能證明告訴人於109年3月
      28日、109年4月19日分別受有如診斷證明書所示之傷勢，
      然據①衛生福利部臺中醫院函覆本院記載：病患劉玫宜於1
      09年3月28日20時42分來本院急診就醫，病人意識清楚，
      自行步入急診，主訴因傍晚滑倒致傷，所受右側手部擦傷
      之初期照護、右側手肘擦傷之初期照護、未明示之跌倒之
      初期照護、右側肩膀挫傷之初期照護及右側手部挫傷之初
      期照護等傷害主要依據傷患之主訴認定，肉眼可見之傷有
      右側手部擦傷、右側手肘擦傷，醫師無法確認受傷原因，
      僅能判斷其傷勢與病患主訴（滑倒）是可以相符合的等語
      ；②台新醫院函覆本院記載：劉玫宜109年4月19日就診時
      自訴遭熱水燙傷左前臂及左膝，當時就診時可見燙傷之紅
      腫符合燙傷之表現，符合熱水燙傷無法分辨如何燙傷，看
      診當時僅憑患者自訴，無法判斷實際受傷時間等語，有衛
      生福利部臺中醫院110年10月4日中醫醫行字第1100009402
      號函暨檢附衛生福利部臺中醫院回覆摘要及台新醫院110
      年10月12日台新醫字第11010002號函附卷可稽（見本院卷
      第195頁至第199頁），可見告訴人所受上開傷勢主要依告
      訴人主訴記載，無法確認受傷原因及如何燙傷，無法據此
      認定告訴人109年3月28日、109年4月19日所受傷勢係由被
      告所造成。 　　
（五）另告訴人雖提出110年9月26日錄影光碟表示被告承認本案
      犯行云云，然上開光碟檔名「VID_00000000_092740.mp4
      」檔案中被告僅稱「你圍你的土地，不該圍過來我這邊，
      你板子和其他那些全部給我拆掉，佛祖說你如果不拆要處
      罰你，看你多厲害，你晚上也亂，白天也亂，你是亂怎樣
      ，做人要差不多一點，不是你家的，你如果不拆掉，我也
      是照那樣給你用，你再叫警察來」（臺語），觀諸上開內
      容僅係被告要求告訴人自行拆除板子等及抱怨等語，並無
      承認有為本案犯行，是無從作為認定被告犯行之證明，附
      此敘明。
（六）綜上所述，被告否認犯行，告訴人所指述之傷害行為，與
      證人黃柏華證述不符，已難認定為真，且告訴人手機現場
      蒐證錄影光碟經勘驗結果亦無從認定被告有何過失傷害及
      傷害犯行。又告訴人與被告及其家屬間因界址、施工等問
      題有多起爭執糾紛，告訴人因而對其等提出告訴並經檢察
      官為不起訴處分確定等情，有臺灣臺中地方檢察署檢察官
      109年度偵字第22789號、107年度偵字第25913號、110年
      度偵字第1292號不起訴處分書影本、臺灣高等檢察署臺中
      檢察分署110年度上聲議字第100號處分書影本在卷可參（
      見偵卷第165頁至第168頁、本院卷第163頁至第189頁），
      且證人林典佑、證人黃柏華均證稱除本案外均曾因告訴人
      報案前往處理其與被告間之糾紛，是被告之辯護人辯稱告
      訴人係因不滿被告長期使用系爭防火巷道而指述被告有本
      案過失傷害及傷害行為等情，尚非無據，自不能徒以告訴
      人指述遽認被告涉犯過失傷害及傷害犯行。
五、綜上所述，本件尚無法以告訴人存有瑕疵之片面指述，逕認
    被告涉有過失傷害及傷害犯行。此外，復查無其他積極證據
    ，足認被告有過失傷害及傷害之犯行，公訴人之舉證，無從
    說服本院以形成被告有罪之心證。本院本於罪證有疑、利於
    被告之原則，應為有利於被告之認定，被告犯罪不能證明，
    依法應為無罪之諭知。
據上論斷，應依刑事訴訟法第301條第1項前段，判決如主文。
本案經檢察官郭靜文提起公訴，檢察官宋恭良到庭執行職務。
中    華    民    國   111    年     1    月    18    日
                刑事第十一庭  審判長法  官  曹錫泓
                                    法  官  蔡汎沂
                                    法  官  許曉怡
以上正本證明與原本無異。
如不服本判決應於收受判決後20日內向本院提出上訴書狀，並應
敘述具體理由；其未敘述上訴理由者，應於上訴期間屆滿後20日
內向本院補提理由書（均須按他造當事人之人數附繕本）「切勿
逕送上級法院」。
告訴人或被害人如不服判決，應備理由具狀向檢察官請求上訴，
上訴期間之計算，以檢察官收受判決正本之日起算。
                                    書記官  郭淑琪
中    華    民    國   111    年     1    月    18  日